臺灣高雄地方法院刑事簡易判決         100年度簡字第5914號
聲  請  人  臺灣高雄地方法院檢察署檢察官
被      告  謝宗勳
上列被告因詐欺案件，經檢察官聲請以簡易判決處刑（100年度
偵字第27143號），本院判決如下：
    主      文
謝宗勳幫助犯詐欺取財罪，處拘役伍拾日，如易科罰金，以新臺
幣壹仟元折算壹日。緩刑貳年。
    事實及理由
一、本件犯罪事實及證據名稱，除犯罪事實欄一第8 行補充為「
    在高雄市某處之麥當勞商店內，介紹王清中與蔡財祿認識」
    ，同欄第11行「處有期刑3 」之記載更正為「處有期刑3 月
    」外，餘均引用如附件檢察官聲請簡易判決處刑書之記載。
二、按刑法上之幫助犯，係對於犯罪與正犯有共同之認識，而以
    幫助之意思，對於正犯資以助力，而未參與實施犯罪之行為
    者而言。查被告謝宗勳幫助介紹王清中與葉財祿認識，王清
    中即加入成為上開詐騙集團成員之一，使該詐欺集團得基於
    詐欺取財之犯意，向被害人蔡春木、廖彩頻、趙木生3人施
    以詐術，有利詐欺取財犯行之實施，被告雖未參與詐欺取財
    之行為，然顯係以幫助之意思，輾轉幫助不法份子參與詐欺
    取財構成要件以外之行為，為幫助犯。核被告所為，係犯刑
    法第30條第1項、第339條第1項之幫助詐欺取財罪。被告以
    一介紹王清中加入葉財祿所屬詐騙集團之行為，幫助詐騙集
    團詐騙被害人蔡春木、廖彩頻、趙木生3人，均為觸犯同一
    罪名之同種想像競合犯，應依刑法第55條，皆僅論以一幫助
    詐欺取財罪。又被告未實際參與詐欺犯行，所犯情節較正犯
    輕微，爰依刑法第30條第2項規定，減輕其刑。爰審酌被告
    係成年且智識成熟之人，理應知悉國內現今詐騙案件盛行之
    情形下，竟仍率爾幫助介紹他人加入詐欺集團、行騙財物，
    其所為助長詐欺集團財產犯罪之風氣，實屬不該；惟念及被
    告犯後坦承犯行，態度尚佳，且前無犯罪科刑及執行紀錄，
    有臺灣高等法院被告前案紀錄表1份可參；兼衡其自稱經濟
    勉持之生活狀況、五專畢業之智識程度、及檢察官請求從輕
    量刑等一切情狀，量處如主文所示之刑，並諭知如易科罰金
    之折算標準，以示懲儆。又被告前未曾受有期徒刑以上刑之
    宣告，此有前揭被告前案紀錄表1份附卷可稽，且被告犯後
    態度頗具悔悟，諒經此偵審程序，當知所警惕，信無再犯之
    虞，本院因認前所宣告之刑，以暫不執行為適當，依刑法第
    74 條第1項第1款之規定，併予宣告緩刑2年，以啟自新。
三、至聲請簡易判決處刑書中雖載明詐欺集團成員於詐騙被害人
    蔡春木、廖彩頻、趙木生之過程中，另行製作不實之「臺灣
    臺中地方法院檢察署傳票」、「臺灣臺中地方法院檢察署監
    管科」、「臺灣臺中地方法院被告歸案證明書」等文件，用
    以取信被害人3人，而涉犯僭行公務員職權、行使偽造公文
    書等罪，然被告主觀上只限於認知介紹王清中加入葉財祿所
    屬之詐騙集團，有利詐欺被害人之財物，至於該詐騙集團所
    施用之詐術可能另犯行使偽造公文書罪，則無證據證明其對
    於為本件詐欺犯行之人，係欲以何種方式詐騙被害人乙節，
    有所知悉。是本件之正犯雖涉犯僭行公務員職權、行使偽造
    公文書等罪嫌，惟被告既僅有幫助詐欺取財之故意，依「所
    犯重於所知，從其所知」原則，應認被告係犯幫助詐欺取財
    罪（聲請簡易判決處刑意旨亦未認定被告涉犯幫助行使偽造
    公文書罪嫌），附此敘明
四、依刑事訴訟法第449條第1項前段、第3項、第454條第2項，
    刑法第339條第1項、第30條第1項前段、第2項、第55條、第
    41條第1項前段、第74條第1項第1款，刑法施行法第1條之1
    第1項、第2項前段，逕以簡易判決處刑如主文。
五、如不服本判決，得自收受送達之日起10日內，向本院提起上
    訴（須附繕本）。
中    華    民    國   100    年    11    月    11    日
                  高雄簡易庭    法  官  張嘉芳
以上正本，係照原本作成，證明與原本無異。
如不服本判決，得自收受送達之日起10日內，向本院提起上訴。
中    華    民    國   100    年    11    月    11    日
                                書記官  蕭永同
附錄本案論罪科刑法條：
刑法第339 條第1 項
意圖為自己或第三人不法之所有，以詐術使人將本人或第三人之
物交付者，處 5 年以下有期徒刑、拘役或科或併科 1000 元（
新臺幣3萬元）以下罰金。
刑法第30條
幫助他人實行犯罪行為者，為幫助犯。雖他人不知幫助之情者，
亦同。
幫助犯之處罰，得按正犯之刑減輕之。
附件：
臺灣高雄地方法院檢察署檢察官聲請簡易判決處刑書
                                    100年度偵字第27143號
    被      告  謝宗勳  男  34歲（民國○○年○月○○日生）
                        住高雄市○○區○○路６４０巷１２
                          弄７之６號
                        國民身分證統一編號：Ｚ000000000號
上被告因詐欺案件，業經偵查終結，認為宜以簡易判決處刑，茲
將犯罪事實及證據並所犯法條分敘如下：
          犯罪事實
一、謝宗勳明知葉財祿（另經臺灣花蓮地方法院檢察署提起公訴
    ）為使用假證件、利用人頭帳戶等不法手段而組成詐欺集團
    為詐欺犯行之人，並能預見其介紹王清中（業經臺灣花蓮地
    方法院以100年易字第215號判處有期徒刑3年）與葉財祿認
    識後，王清中加入上開詐欺集團，即成為葉財祿詐欺取財之
    成員，且王清中即因此從事詐欺犯行，而便利葉財祿組成詐
    欺集團，進行詐欺犯行，竟基於幫助詐欺之犯意，於民國99
    年11月間在高雄市某不詳處所，介紹王清中與葉財祿認識後
    ，王清中即加入上開葉財祿之詐欺集團，而葉財祿即與王清
    中、李錦川（由臺灣花蓮地方法院以100年度易字第215號判
    處有期刑3）等人共組詐欺集團，共同基於為自己不法所有
    之意圖、行使偽造公文書、冒充公務員行使其職權及詐欺取
    財之犯意聯絡，（一）約定由李錦川負責於某便利商店內接
    收附表一所示偽造公文書之傳真後，旋在不詳地點，持偽造
    之公印章分別蓋印在附表一所示之文書上，再由王清中擔任
    車手取款之工作。而上開詐欺集團成員先於附表一編號1所
    示時間打電話與蔡春木聯繫，謊稱其涉嫌洗錢，需將存摺、
    金融卡交付作為監管之用等語，見蔡春木信以為真後，即打
    電話通知李錦川、王清中於附表一編號1所示之時間、地點
    與蔡春木見面。嗣蔡春木於約定時、地出現後，李錦川即在
    附近把風、監視，並推由王清中出面佯稱為臺中地檢署書記
    官，交付如附表一編號1所示之偽造公文書予蔡春木而行使
    ，致蔡春木陷於錯誤，而將其所有附表一編號1所示之存摺1
    本、金融卡1張交給王清中，王清中得手後即將該存摺、金
    融卡交給李錦川，足以生損害於臺中地檢署、檢察官「林俊
    杰」對外行使公文書之正確性、司法公信力。嗣該詐欺集團
    成員於翌日再以電話與蔡春木聯繫，於得知蔡春木交付金融
    卡密碼後，再告知李錦川該金融卡密碼，李錦川即分別於附
    表二所示之時間、地點，以輸入詐騙蔡春木取得密碼之不正
    方式，從自動櫃員機提領蔡春木所有上開帳戶內之存款，計
    新臺幣（下同）589000元，其中王清中分得12600元、李錦
    川分得39000元，其餘贓款則由李錦川交給葉財祿。（二）
    李錦川、王清中與上開詐欺集團成員再共同基於意圖為自己
    不法所有、偽造公文書、冒充公務員行使其職權及詐欺取財
    之犯意聯絡，以相同手法，分別於附表一編號2、3之時間詐
    騙廖彩頻、趙木生，待廖彩頻、趙木生信以為真後，即於99
    年3月3日將其附表一編號2、3偽造之公文書傳真給李錦川後
    ，李錦川即在不詳地點，持偽造之公印章分別蓋在上開偽造
    之公文書上，並交給王清中收執。嗣李錦川、王清中分別於
    附表一編號2、3之時間、地點欲與廖彩頻、趙木生見面。惟
    因廖彩頻事後覺得有異，未依約前往見面而未能詐騙得逞；
    趙木生亦覺得有異而報警處理，經警告知其依約前往後，王
    清中見趙木生出現後，欲以同樣手法向趙木生取得附表一編
    號3之存摺、金融卡時，旋為在旁埋伏之員警當場逮捕，並
    在王清中身上扣得附表一編號2、3所示偽造公文書及王清中
    使用之行動電話2支（含門號0000000000號、0000000000000
    號之SIM卡各1枚），李錦川見事跡敗露即逃離現場，然警根
    據王清中之供述，循線於100年4月7日持檢察官核發之拘票
    至李錦川位於高雄市○○區○○里○○鄰○○路○段53巷121號
    住處拘捕到案，並當場扣得其所使用之行動電話2支（門號
    0000000000號、0000000 000號SIM卡各1枚）、附表一編號1
    所示之存摺、金融卡等物（業經發還蔡春木），始偵悉上情
    。
二、案經花蓮縣政府警察局移送臺灣花蓮地方法院檢察署呈臺灣
    高等法院檢察署令轉本署偵辦。
    證據併所犯法條
一、上開犯罪事實，訊據被告謝宗勳對上開犯罪事實坦承不諱，
    核與證人王清中、李錦川於警詢、檢察官偵查中坦承不諱，
    核與被害人即證人蔡春木、廖彩頻、趙木生於警詢及偵訊中
    證述之情節相符，並有扣案之偽造被傳人為蔡春木、廖彩頻
    、趙木生之「臺灣台中地方法院檢察署傳票」各1紙、偽造
    受取人為蔡春木、廖彩頻、趙木生之「臺中地方法院檢察署
    監管科」各1紙、偽造姓名為蔡春木、廖彩頻、趙木生之「
    臺灣台中地方法院被告歸案證明書」各1紙、被告李錦川、
    王清中使用之行動電話4支（含門號0000000000號、0000000
    000號、0000000000號、0000000000000號之SIM卡各1枚）、
    附表一編號1所示之存摺1本、金融卡1張（業經發還被害人
    蔡春木）、附表一編號3所示之存摺、金融卡（業經發還被
    害人趙木生），及扣押物品目錄表、贓物認領保管單、山水
    旅社監視器翻拍照片、被告王清中使用行動電話門號000000
    0000號自99年9月1日至100年3月1日之雙向通聯紀錄、國泰
    世華銀行對帳單、有限責任花蓮第二信用合作社100年3月24
    日花二信發字第1000 243號函檢附被告李錦川盜領存款之影
    像檔案光碟、臺灣銀行館前分行100年3月25日館前總字第
    10000010391號函檢附被告李錦川盜領存款之錄影光碟等附
    卷可稽，而同案被告葉財祿亦因詐欺等罪嫌，經臺灣花蓮地
    方法院檢察署提起公訴，足認被告之上開自白與事實相符，
    應堪採信。本件事證明確，被告之犯行洵堪認定。
二、被告明知葉財祿為詐騙集團之成員，介紹王清中與葉財祿認
    識後，王清中加入上開詐欺集團，即成為葉財祿詐欺取財之
    成員，且王清中即因此從事詐欺犯行，而便利葉財祿組成詐
    欺集團，進行詐欺犯行，是上開行為，顯係基於幫助詐欺之
    犯意所為，且葉財祿等人確亦詐騙取得財物，是核被告所為
    ，係犯刑法第339條第1項詐欺取財罪之幫助犯。本件被告犯
    後坦認犯行，犯後態度尚稱良佳，且其犯後亦未取得任何金
    錢好處，因一時失慮始罹刑典，爰請從輕量刑，以勵自新。
三、依刑事訴訟法第451條第1項聲請逕以簡易判決處刑。
    此    致
臺灣高雄地方法院
中    華    民    國   100    年     9    月   30    日
                              檢  察  官  李奇哲
附表一：
┌─┬─┬────┬────┬───────────┬──────────┐
│  │被│電話詐騙│見面之時│偽造之公文書          │詐得之財物          │
│  │害│之時間  │間、地點│                      │                    │
│  │人│        │        │                      │                    │
├─┼─┼────┼────┼───────────┼──────────┤
│1 │蔡│100年2月│100年2月│偽造被傳人為蔡春木之「│蔡春木所有國泰世華銀│
│  │春│24日9時 │25日20時│臺灣臺中地方法院檢察署│行花蓮分行、帳號072 │
│  │木│撥打蔡春│許在花蓮│傳票」、偽造受取人為蔡│-000000000號之帳戶、│
│  │  │木之電話│縣花蓮市│春木之「臺中地方法院檢│金融卡1張           │
│  │  │。      │中興路71│察署監管科」、偽造姓名│                    │
│  │  │        │號統一超│為蔡春木之「臺灣臺中地│                    │
│  │  │        │商尚美門│方法院被告歸案證明書」│                    │
│  │  │        │市前。  │各1紙                 │                    │
├─┼─┼────┼────┼───────────┼──────────┤
│2 │廖│100年3月│花蓮縣花│偽造姓名為廖彩頻之「臺│因廖彩頻事後發覺有異│
│  │彩│3日16時 │蓮市中正│灣臺中地方法院歸案證明│，未前上開地點，而未│
│  │頻│許撥打廖│路123號 │書」、偽造受取人為廖彩│能得逞。            │
│  │  │彩頻之電│燦賣場前│頻之「臺中地方法院檢察│                    │
│  │  │話。    │        │署監管科」、偽造被傳人│                    │
│  │  │        │        │為廖彩頻之「臺灣臺中地│                    │
│  │  │        │        │方法院檢察署傳票」各1 │                    │
│  │  │        │        │紙                    │                    │
├─┼─┼────┼────┼───────────┼──────────┤
│3 │趙│100年3月│100年3月│偽造姓名為趙木生之「臺│趙彥豪所有中國信託銀│
│  │木│3日11時 │4日14時 │灣臺中地方法院歸案證明│行（下稱中信銀）、帳│
│  │生│30分撥打│30分許在│書」、偽造受取人為趙木│號000000000000帳戶之│
│  │  │趙木生之│花蓮縣花│生之「臺中地方法院檢察│存摺，中信銀卡號4477│
│  │  │電話。  │蓮市中央│署監管科」、偽造被傳人│000000000000、589651│
│  │  │        │路3段與 │為趙木生之「臺灣臺中地│0000000000之信用卡，│
│  │  │        │莊敬路口│方法院檢察署傳票」各1 │趙木生所有、中信銀帳│
│  │  │        │        │紙                    │號00000000000帳戶之 │
│  │  │        │        │                      │存摺，趙木生所有、花│
│  │  │        │        │                      │蓮第一信用合作社帳號│
│  │  │        │        │                      │00000000000帳戶之存 │
│  │  │        │        │                      │摺、金融，趙木生所有│
│  │  │        │        │                      │、花蓮第二信用作社、│
│  │  │        │        │                      │帳號00000000000000帳│
│  │  │        │        │                      │戶之存摺、金融卡，因│
│  │  │        │        │                      │趙木生發覺有異而報警│
│  │  │        │        │                      │處理，王清中未能取得│
│  │  │        │        │                      │上開存摺等物前，即為│
│  │  │        │        │                      │經警當場逮捕。      │
└─┴─┴────┴────┴───────────┴──────────┘
附表二：蔡春木上開帳戶遭盜領之時間、地點、金額
┌─┬────────┬────────┬────────┐
│  │提領時間        │提領地點        │金額            │
├─┼────────┼────────┼────────┤
│1 │100年2月25日20時│第一商業銀行花蓮│1次提領2萬元，共│
│  │許              │分行在花蓮縣花蓮│提領4次8萬元。  │
│  │                │市○○○路58號之 │                │
│  │                │自動櫃員機。    │                │
├─┼────────┼────────┼────────┤
│2 │100年3月1日凌晨0│臺灣銀行館前分行│同上。          │
│  │時許            │在台北市○○路49│                │
│  │                │號之自動櫃員機。│                │
├─┼────────┼────────┼────────┤
│3 │100年3月1日凌晨0│臺北富邦商業銀行│提領2萬元。     │
│  │時13分          │在台北市○○路8 │                │
│  │                │號1樓之自動櫃機 │                │
│  │                │。              │                │
├─┼────────┼────────┼────────┤
│4 │100年3月2日13時 │有限責任花蓮第二│共提領13000元（1│
│  │15分、16分      │信用合作社在花蓮│次提領10000元、1│
│  │                │縣花蓮市○○路  │次提領3000元）  │
│  │                │418號設置之自動 │                │
│  │                │櫃員機          │                │
├─┼────────┼────────┼────────┤
│5 │100年3月3日13時 │第一商業銀行花蓮│提領20000元。   │
│  │                │分行在花蓮縣花蓮│                │
│  │                │市○○○路58號設│                │
│  │                │置之自動櫃員機  │                │
├─┼────────┼────────┼────────┤
│6 │100年3月3日、4日│合作金庫商業銀行│3月3日提領4次、3│
│  │                │北花蓮分行在花蓮│月4日提領5次，每│
│  │                │縣花蓮市○○○路 │次提領20000元， │
│  │                │62號之自動櫃員機│共提領180000元  │
│  │                │。              │                │
├─┼────────┼────────┼────────┤
│7 │100年3月7日     │不詳地點        │共提領100000元，│
│  │                │                │（提領5次，每次 │
│  │                │                │提領20000元）   │
├─┼────────┼────────┼────────┤
│7 │100年3 月7日    │合作金庫商業銀行│共提領96,000元  │
│  │                │北鳳山分行在高雄│（1次提領16000元│
│  │                │市○○區○○路95│，其餘4次各提領 │
│  │                │號設置之自動櫃員│20000元）       │
│  │                │機。            │                │
└─┴────────┴────────┴────────┘